【裁判字號】    90,家上,185
【裁判日期】    901023
【裁判案由】    離婚
【裁判全文】
臺灣高等法院民事判決  九十年度家上字第一八五號
    上  訴  人  甲○○
    被  上訴人  乙○○
    訴訟代理人  林秀錦
右當事人間請求離婚事件，上訴人對於中華民國九十年五月二十五日臺灣宜蘭地方法
院九十年婚字第三五號第一審判決提起上訴，本院判決如左：
    主      文
上訴駁回。
第二審訴訟費用由上訴人負擔。
    事      實
甲、上訴人方面：
一、聲明：(一)原判決廢棄。(二)被上訴人在第一審之訴駁回。
二、陳述：與原判決記載相同者予以引用外，補稱：
  (一)被上訴人所提出之錄音帶，並非兩造實際對話情形，不能認為內容真正。
  (二)上訴人被訴於九十年二月二十四日恐嚇上訴人部分，經臺灣宜蘭地方法院檢察署
    九十年偵字第八九五號不起訴處分。
  (三)否認通常保護令所記載之事實。
  (四)上訴人並無恐嚇、威脅、暴力相向，亦無傷害犯行。
  (五)博愛醫院資料顯示均係被上訴人口述，並未進行正式的鑑定，其所造成之原因與
    本件離婚原因是否相關，難以斷定。
三、援用原審提出者外，補提不起訴處分書影本、羅東博愛醫院證明書影本各乙份。
乙、被上訴人方面：
一、聲明：如主文所示。
二、陳述：與原判決記載相同者予以引用外，補稱：
    上訴人於八十九年十二月十四日下午三時許確有毆打被上訴人。
三、證據：援用原審提出者外，補提台灣宜蘭地方法院九十年度易字第三六六號刑事
    判決影本一件。
    理      由
一、本件被上訴人主張：上訴人於婚後幾乎無日不醉，每一喝醉，如非胡言亂語，即
    要伊與其燕好，並對伊口出惡言，倘伊對其所言稍有不從，上訴人便出言恐嚇，
    或謂「要對伊潑硫酸、灌農藥」，或揚言「讓伊死」等語，伊百般隱忍，詎上訴
    人變本加厲，更出言恐嚇「要對伊與前夫所生之子女潑灑硫酸，叫大家死光光」
    。伊眼見子女生命安全亦陷於危險，終於八十九年十二月一日向警方報案請求處
    理家庭暴力，詎上訴人於八十九年十二月十四日因收受原法院開庭通知，竟將伊
    毆打成傷，並揚言「要與伊及子女同歸於盡」，致伊恐懼萬分，嗣經原法院以八
    十九年家護字第二八三號核發通常保護令，並經鈞院駁回上訴人抗告確定在案。
    伊於提出刑事傷害告訴後，上訴人亦一再前往伊店裏，恐嚇伊「若不撤回告訴，
    要刺死伊，並與伊同歸於盡」，另上訴人嗜賭如命，並積欠賭債，每遭催討，即
    逼迫伊須設法代為清償並作擔保，否則即要伊以命代償，或以伊家人之性命作要
    脅，致令伊精神十分痛苦。伊因長期承受如此之身心煎熬，精神狀態已至崩潰邊
    緣，因而罹患嚴重憂鬱症，是伊確已不堪上訴人長期精神虐待。為此，依民法第
    一千零五十二條第一項第三款及第二項規定求為判決准兩造離婚等語。上訴人則
    以：兩造均為再婚，伊對被上訴人百依百順，將一生積蓄四、五百萬元交予被上
    訴人開設美髮店，至八十八年止兩造均相處融洽。詎八十九年間，被上訴人經常
    夜不歸營，並要求離婚，伊不允，雙方因而常發生口角爭執，惟伊從未出言恐嚇
    、威脅或以暴力相向，亦未曾傷害被上訴人，被上訴人離婚之理由不成立，資為
    抗辯。
二、被上訴人主張兩造為夫妻，現婚姻關係仍存續中，業據被上訴人提出戶籍謄本二
    件為證（見原審卷第八－九頁）。而被上訴人主張上訴人經常恐嚇被上訴人，或
    謂「要對被上訴人潑硫酸、灌農藥」，或揚言「讓被上訴人死」，更出言恫嚇「
    要對被上訴人與前夫所生之子女潑灑硫酸，叫大家死光光」。嗣被上訴人於八十
    九年十二月一日向警方報案請求處理家庭暴力，詎上訴人於八十九年十二月十四
    日因收受原法院開庭通知，竟將被上訴人毆打成傷，並揚言「要與被上訴人及子
    女同歸於盡」，嗣上訴人得知被上訴人提出刑事傷害告訴後，竟一再前往被上訴
    人店裏，恐嚇被上訴人「若不撤回告訴，要刺死被上訴人，並與被上訴人同歸於
    盡」，另上訴人嗜賭如命，並積欠賭債，每每逼迫被上訴人須設法代為清償並作
    擔保，否則即要被上訴人以命代償，或以被上訴人家人之性命作要脅，致令被上
    訴人精神十分痛苦。被上訴人因長期承受如此之身心煎熬，因而罹患嚴重憂鬱症
    等情，雖為上訴人所否認，惟被上訴人主張上訴人屢次對其施以言語上之恐嚇，
    並以加害生命之事相要脅，並逼迫被上訴人為上訴人債務作擔保等事實，業據提
    出錄音帶二捲（含譯文二份）及診斷證明書二份、原法院九十年度家護抗字第三
    二號通常保護令影本一件為證（見原審卷第十一－十二頁、十五－十六頁、第一
    ○七－一○八頁及外放證物袋），並據證人即被上訴人之妹林秀鑾於原審證稱：
    「從這一、二年當中發現我姐姐的精神狀況變得很緊張，眼睛常常瞪的很大，很
    害怕上訴人，林璟汶在兩造結婚後看到上訴人經常辱罵被上訴人，精神狀況變得
    很差。嘴巴會一直唸，看到東西會摔，也會把衣服脫光。當時上訴人是有帶林璟
    汶就醫，也對她很好，但事後他會在大眾面前提起此事，讓他很尷尬。」及證人
    湖謝玉蘭於原審結證：「．．．上訴人有到我的店裡要被上訴人回去，說很愛被
    上訴人，上訴人說被上訴人若不回去，要與被上訴人同歸於盡，死也要死在一起
    ，幾乎每天都到店裡找被上訴人。讓被上訴人很害怕。後來被上訴人也作不下去
    了。」、「（問：上訴人到底說了哪些恐嚇的話？）上訴人說死也要與被上訴人
    死在一起就算被上訴人到日本或娘家也要把她找回來，反正被上訴人有一個兒子
    及女兒。」、「（問：是否有看到上訴人要被上訴人作保證人？是否有看到上訴
    人恐嚇被上訴人要作保？）有，但是被上訴人不同意作保。沒有，但上訴人多次
    請求被上訴人幫他作保，否則請被上訴人還他錢，不然不蓋印章給他，要拖到年
    老為止。」等情屬實（見原審卷第三九頁、五五－五六頁），由此足證上訴人所
    稱伊無恐嚇、威脅、暴力相向及無傷害犯行云云，均不足採。另經原審當庭播放
    被上訴人所提出之錄音帶，確認為上訴人之聲音，且內容確均與譯文相符，並經
    原審依職權調閱原法院八十九年度家護字第二八三號、本院九十年度家護抗字第
    三二號通常保護令事件卷宗查證屬實，上訴人任意否認錄音帶內容為真正云云，
    自非有據。又上訴人於八十九年十二月十四日確至被上訴人工作處所傷害被上訴
    人，致被上訴人臉部受有下頜瘀血三Ⅹ三公分之傷害，並恐嚇被上訴人要撤回告
    訴等情，亦經原法院調閱台灣宜蘭地方法院檢察署九十年度偵字第九一號、九十
    年度偵字第八九五號上訴人甲○○涉嫌傷害、恐嚇案件偵查卷宗查證屬實；且被
    上訴人因上訴人之經常性恐嚇、騷擾，已致被上訴人無法集中注意力、容易緊張
    、失眠、全身無力，精神上遭受極大之壓力，亦有原法院向羅東博愛醫院調取被
    上訴人前往精神科就醫之病歷資料在卷可稽（見原審卷第六一－七一頁），上訴
    人以博愛醫院未經進行正式鑑定，即否認該病歷之記載為真正云云，亦非可採。
    綜上，上訴人確多次對被上訴人施以言語上之恐嚇，且造成被上訴人精神上之痛
    苦，是被上訴人之主張，堪信為真實。
三、按夫妻之一方受他方不堪同居之虐待者，他方得向法院請求離婚，民法第一千零
    五十二條第一項第三款定有明文。所謂不堪同居之虐待，係指與以身體上或精神
    上不可忍受之痛苦，致不堪繼續同居者而言（最高法院二十三年台上字第六七八
    號判例參照）。本件被上訴人於兩造婚姻存續中經常受上訴人之恐嚇脅迫，已如
    前述，上訴人於八十九年十二月十四日被上訴人聲請保護令事件審理期間，上訴
    人質問被上訴人為何聲請保護令，竟動手傷害被上訴人，嗣於原法院核發八十九
    年度家護字第二八三號保護令，並裁定上訴人不得再對被上訴人有騷擾及為言語
    上之恐嚇，且不得施身體或精神上之不法侵害行為，更需遠離相對人工作場所至
    少一百公尺以上，上訴人仍一再前往被上訴人工作場所對被上訴人騷擾、施以言
    語上之恐嚇，造成被上訴人精神上莫大之痛苦，且被上訴人因上訴人之經常性恐
    嚇、騷擾，已致被上訴人無法集中注意力、容易緊張、失眠、全身無力，精神上
    遭受極大之壓力，亦如前述，經核上開情節，上訴人除對被上訴人施以身體上之
    虐待外，亦予被上訴人精神上不可忍受之痛苦，上訴人對被上訴人之所為，已達
    精神上不可忍受之痛苦程度，顯係不堪再與上訴人繼續同居，是被上訴人主張其
    受有上訴人不堪同居之虐待，堪信為真實，從而，被上訴人依民法第一千零五十
    二條第一項第三款規定，請求判決准與上訴人離婚，為有理由，應予准許。原判
    決為被上訴人勝訴之判決，經核並無不合，上訴人猶執陳詞指摘原判決不當，求
    予廢棄改判，為無理由，應予駁回。
四、被上訴人以不堪同居之虐待為由，據以訴請離婚既屬有理，已如前述，則其另以
    有重大事由難以維持婚姻為由，據以訴請離婚即毋庸再予審酌，附此敘明。
五、本件事證已臻明確，兩造其餘攻擊防禦方法及舉證，與判決結果已不生影響，不
    另論述，附此敘明。
六、據上論結，本件上訴為無理由，爰判決如主文。
中      華      民      國    九十      年      十      月    二十三    日
                              臺灣高等法院民事第十庭
                                  審判長法  官  劉  勝  吉
                                        法  官  吳  謀  焰
                                        法  官  黃  騰  耀
右正本係照原本作成。
如不服本判決，應於收受送達後二十日內向本院提出上訴書狀，其未表明上訴理由者
，應於提出上訴後二十日內向本院補提理由書狀（均須按他造當事人之人數附繕本）
上訴時應提出委任律師或具有律師資格之人之委任狀；委任有律師資格者，另應附具
律師及格證書及釋明委任人與受任人有民事訴訟法第四百六十六條之一第一項但書或
第二項（詳附註）所定關係之釋明文書影本。
中      華      民      國    九十      年      十      月    二十六    日
                                        書記官  李  翠  齡
附註：
民事訴訟法第四百六十六條之一（第一項、第二項）：
對於第二審判決上訴，上訴人應委任律師為訴訟代理人。但上訴人或其法定代理人具
有律師資格者，不在此限。
上訴人之配偶、三親等內之血親、二親等內之姻親，或上訴人為法人、中央或地方機
關時，其所屬專任人員具有律師資格並經法院認為適當者，亦得為第三審訴訟代理人
。


司法院資訊處製作；財團法人民間司法改革基金會備份。
